最高法院刑事裁定　　　　　　　　　　110年度台聲字第302號
聲　請　人　詹民進


上列聲請人因妨害家庭案件，對本院中華民國110 年1月6日非常
上訴判決（109年度台非字第191號），聲請再審，本院裁定如下
：
    主  文
聲請駁回。
    理  由
一、聲請再審，應以再審書狀敘述理由，附具原判決之繕本及證
    據，提出於管轄法院為之。刑事訴訟法第429 條明定此為法
    定程式。如有違背者，法院固應依同法第433 條規定，以裁
    定駁回其再審之聲請，但其不合法律上之程式可以補正者，
    應定期間先命補正，同條但書亦有明文。再審管轄法院對於
    再審之聲請，應先審查其聲請是否合法及有無理由，俾為形
    式上之准駁。所謂合法與否，係審查其再審之聲請是否違背
    程序之規定；所謂有無理由，則係依再審聲請人之主張，就
    實質上有無再審原因予以審查，二者有別。又非常上訴判決
    旨在糾正審判違背法令之確定判決，與再審係救濟事實認定
    錯誤之確定判決，兩不相同，對確定之非常上訴判決，如認
    為違背法令，應僅有是否得再行聲請非常上訴救濟之可能，
    而非聲請再審程序所得處理。
二、本件聲請人詹民進前因妨害家庭案件，經臺灣新北地方法院
    以101年度簡字第6872號（第一審）判決判處有期徒刑6月，
    提起上訴後，經同院以102 年度簡上字第97號（第二審）判
    決上訴駁回確定。復據最高檢察署檢察總長提起非常上訴後
    ，經本院109年度台非字第191號判決撤銷上述第二審及第一
    審判決，改判諭知免訴確定在案（下稱本院非常上訴判決）
    。按聲請人所犯上述妨害家庭案件，屬不得上訴於第三審法
    院之案件，且本院非常上訴判決，並非案件依通常審判程序
    上訴於第三審確定者，而與刑事訴訟法第426條第3項關於判
    決在第三審確定者，對於該判決聲請再審，原則上應由第二
    審法院管轄之規定無涉，是本院固為本件聲請再審所指原確
    定判決之原審法院而有管轄權，惟本院非常上訴判決係諭知
    免訴之判決，並非有罪確定判決，尚與事實認定錯誤無涉；
    且對於確定判決，依刑事訴訟法第420條第1項所定事由聲請
    再審，限定於「有罪之判決」，尚不包括免訴判決在內。聲
    請人猶執陳詞，就本院非常上訴判決聲請再審，自為法所不
    許。應認其聲請再審之程序違背規定，且無可補正，予以駁
    回。又本件聲請再審既不合法，依據刑事訴訟法第429條之2
    前段，屬顯無必要之聲請案件，本院因而認無通知聲請人到
    場，並聽取檢察官及受判決人（即聲請人）意見之必要，併
    此敘明。
據上論結，應依刑事訴訟法第433條，裁定如主文。
中    華    民    國   111    年    1     月    6     日
                  刑事第七庭審判長法  官  李  錦  樑  
                                  法  官  蔡  彩  貞  
                                  法  官  林  孟  宜  
                                  法  官  吳  淑  惠  
                                  法  官  錢  建  榮  
本件正本證明與原本無異
                                  書記官
中    華    民    國   111    年    1     月    10    日